臺灣高雄地方法院刑事判決　　　　　　　96年度易字第2732號
公　訴　人　臺灣高雄地方法院檢察署檢察官
被　　　告　戊○○
　　　　　　　　　　（另案
上列被告因詐欺等案件，經檢察官提起公訴（96年度偵字第1566
7 、16274、16628號），本院判決如下：
    主  文
戊○○所犯如附表二所示之伍罪，均累犯，各處如附表二所示之
刑。其中附表一編號1 之罪，減為有期徒刑參月又拾伍日，並與
不應減刑之附表一編號2 至5 所示之肆罪，應執行有期徒刑壹年
肆月。高雄市政府警察局新興分局通知親友表及通知本人表「被
通之人簽名捺印」欄偽造「丁○○」之署押（含簽名及指印共計
肆枚），均沒收之。
    事  實
一、戊○○前於民國因詐欺罪，經臺灣嘉義地方法院以95年度嘉
    簡字第1057號判決有期徒刑4 月確定，於96年4 月9 日縮刑
    期滿執行完畢，猶未能警惕，復意圖為自己不法之所有，基
    於詐欺取財或得利之犯意，明知其身上未帶有足夠之金錢，
    仍先後於附表一所示之時、地進行飲酒、按摩等消費，致如
    附表一所示各商家負責人陷於錯誤，誤信其有支付帳款能力
    而提供各項飲食或服務，使戊○○獲得附表一所示各該財物
    或利益。嗣消費完畢，戊○○表示無錢並拒絕付款，各該負
    責人始知受騙，經分別報警處理而當場查獲。又戊○○於96
    年6 月3 日晚上7 時30分許，經警查獲後，為逃避刑責，另
    基於行使偽造文書之犯意，冒用同母異父之弟「丁○○」之
    身分接受警方訊問，乃接續於高雄市政府警察局新興分局通
    知親友表及通知本人表等逮捕通知書之「被通知人簽名捺印
    」欄上，各偽造「丁○○」之署押（含簽名及指印合計4 枚
    ），表示其為「丁○○」本人，並將該具私文書性質之通知
    書持交警員以行使，足生損害於丁○○及司法偵查行使之正
    確性。嗣經警機警發現，於詢問前知悉其身分而查獲。
二、案經甲○○、己○○、乙○○訴由高雄市政府警察局苓雅分
    局及新興分局分別報告臺灣高雄地方法院檢察署檢察官偵查
    起訴。
    理  由
一、本件被告戊○○所犯係死刑、無期徒刑、最輕本刑為3 年以
    上有期徒刑以外之罪，其於準備程序就上揭被訴事實為有罪
    之陳述，經受命法官告知簡式審判程序之旨，並聽取其與公
    訴人之意見後，本院認無不得或不宜改依簡式審判程序進行
    之情形，爰依刑事訴訟法第273 條之1 第1 項規定，裁定由
    受命法官獨任進行簡式審判程序。
二、上揭事實，業據被告於本院審理時坦承不諱，該詐欺得利部
    分，核與證人即告訴人甲○○、己○○、乙○○於警詢及偵
    查時指訴被告於附表一所示時、地消費而未付款一節相符，
    並有被告開立之本票1 紙、吧檯消費單、美容服務消費單、
    結帳單及臺灣高雄地方法院檢察署電話紀錄單在卷可資佐證
    。另偽造署押部分，亦有高雄市政府警察局新興分局通知本
    人表、通知親友表各1 紙附卷為憑，足認被告自白與事實相
    符。本案事證明確，被告犯行，均堪以認定。
三、核被告如附表一所示各該行為，其編號2 、4 有關酒費、餐
    費之消費部分，均係犯刑法第339 條第1 項之詐欺取財罪，
    餘均係犯刑法第339 條第2 項之詐欺得利罪（起訴書就被告
    接受服務之消費部分，誤載均應論同條第1 項之詐欺取財罪
    ，業經公訴檢察官當庭補充更正），該編號2 、4 所示犯行
    ，均係以一行為觸犯詐欺取財及詐欺得利二項罪名，為想像
    競合犯，依刑法第55條之規定，編號2 部分，應從一較重之
    詐欺得利罪；編號4 部分，應從一較重之詐欺取財罪處斷。
    按刑法第217 條所稱之「偽造署押」，係指行為人冒用本人
    名義在文件上簽名或為民法第3 條第3 項所稱指印之類似簽
    名之行為者而言（最高法院80年度臺非字第277 號判決意旨
    參照），故倘行為人係以簽名之意，於文件上簽名，且該簽
    名僅在於表示簽名者個人身分，以作為人格同一性之證明，
    而別無任何其他用意者，即係刑法上所稱之「署押」，若於
    作為人格同一性之證明之外，尚有其他法律上之用意者，即
    應該當刑法上之「私文書」。本件被告於上開通知本人及通
    知親友之逮捕通知書上「被通知人簽名捺印欄」各偽造「丁○○」之署名及按捺指印後，持交承辦之員警，係分別表示
    「丁○○」已知悉遭依法逮捕之意思表示，此等文書應係刑
    法第210 條之私文書（最高法院90年度台上字第6057號、91
    年度台非字第294 號判決意旨參照）；被告持以行使，自足
    生損害於「丁○○」及司法機關犯罪偵查之正確性。是核被
    告此部分所為，係犯刑法第216 條、第210 條之行使偽造私
    文書罪。被告偽造署押為偽造私文書之部分行為，偽造私文
    書之低度行為復為行使之高度行為所吸收，均不另論罪。被
    告該次為警查獲後，基於一個冒名應訊之決意，先後偽造「
    丁○○」之署押（含簽名及指印共計4 枚），係基於單一犯
    意而先後接續實施，為接續犯，僅論以單純一罪。檢察官起
    訴意旨漏未載明被告按捺指印2 枚、漏論行使偽造私文書之
    罪、並於論罪法條誤載僅成立刑法第217 條第1 項之偽造署
    押罪，應予補充、更正如上。被告所犯上開各罪，犯意各別
    ，行為互異，應予分論併罰。又被告如事實欄所載有期徒刑
    執行完畢之前案紀錄，有臺灣高等法院被告前案紀錄表在卷
    可稽，其於有期徒刑執行完畢後5 年以內，故意再犯上開有
    期徒刑以上之罪，為累犯，應依刑法第47條第1 項之規定，
    均加重其刑。
四、審酌被告身健體壯，其明知無支付對價之能力，仍佯裝有消
    費能力而多次接受服務，獲取財產上不法之利益，各被害人
    均未獲得賠償，前並有相同犯罪前科，擾亂社會治安，又為
    規避刑責，於遭警逮捕時，冒用「丁○○」之署名並按指印
    ，損害「丁○○」之權益及司法機關偵查案件之正確性，惡
    性非淺，本應予以嚴懲；惟其詐得利益非鉅，犯罪手段尚屬
    平和，未使用暴力為之，所生危害尚非鉅大及犯罪後知過坦
    承等一切情狀，各量處如主文所示之刑。其中附表一編號1
    所示犯罪行為時，係於中華民國九十六年罪犯減刑條例96年
    4 月24日減刑基準日之前，且所犯之罪核與該條例第2 條第
    1 項之規定相符，復無同條例第3 條限制減刑之除外情形，
    爰依該條例第2 條第1 項第3 款規定，減其宣告刑期二分之
    一，並與其他不得減刑之各罪，合併定其應執行之刑。另被
    告在上開通知本人及通知親友等逮捕通知書上偽造「丁○○
    」之署押（含簽名及指印共計4 枚，見96年度偵字第16628
    號偵查卷第16、17頁），不問屬於犯人與否，均依刑法第21
    9 條之規定宣告沒收。至於該偽造之逮捕通知書因已持交承
    辦員警存卷備查，已非被告所有，爰不另為沒收之諭知，併
    此敘明。
據上論斷，應依刑事訴訟法第299 條第1 項前段，刑法第339 條
第1 、2 項、第216 條、第210 條、第55條、第47條第1 項、第
51條第5 款、第219 條，刑法施行法第1 條之1 ，中華民國九十
六年罪犯減刑條例第2 條第1 項第3 款、第7 條，判決如主文。
本案經檢察官丙○○到庭執行職務
中    華    民    國    96    年    10     月    12    日
                  刑事第五庭  法  官  李嘉益
以上正本證明與原本無異。
如不服本判決應於收受本判決後10日內向本院提出上訴書狀，並
應敘述具體理由，如未敘述上訴理由者，應於上訴期間屆滿後20
日內補提理由書狀於本院（均須按他造當事人之人數附繕本）「
切勿逕送上級法院」。
中    華    民    國    96    年    10     月    12    日
　　　　　　　　　　　　　　　書記官  郭南宏
附錄本判決論罪之法條：
中華民國刑法第339條
（普通詐欺罪）
意圖為自己或第三人不法之所有，以詐術使人將本人或第三人之
物交付者，處5 年以下有期徒刑、拘役或科或併科1 千元以下罰
金。
以前項方法得財產上不法之利益或使第三人得之者，亦同。
前二項之未遂犯罰之。
中華民國刑法第216條
（行使偽造變造或登載不實之文書罪）
行使第210 條至第215 條之文書者，依偽造、變造文書或登載不
實事項或使登載不實事項之規定處斷。
中華民國刑法第210條
（偽造變造私文書罪）
偽造、變造私文書，足以生損害於公眾或他人者，處5 年以下有
期徒刑。
附表一：
┌──┬────┬──────────┬───┬─────┐
│編號│犯罪時間│犯罪地點            │負責人│消費金額（│
│    │        │                    │      │新臺幣）  │
├──┼────┼──────────┼───┼─────┤
│1   │95.07.11│高雄市苓雅區○○○路│甲○○│15,790元  │
│    │某時    │101號「現代人理髮店 │      │          │
│    │        │」                  │      │          │
├──┼────┼──────────┼───┼─────┤
│2   │96.05.27│同上                │同上  │餐費合    │
│    │晚上11時│                    │      │計1,530元 │
│    │43分許  │                    │      │其他服務費│
│    │        │                    │      │6,150 元  │
├──┼────┼──────────┼───┼─────┤
│3   │96.06.02│高雄市○○區○○路99│己○○│按摩服務3,│
│    │下午1時7│號「亞哥理容廣場」  │      │400 元    │
├──┼────┼──────────┼───┼─────┤
│4   │96.06.03│高雄市新興區○○○路│乙○○│酒費及餐費│
│    │下午3時 │66號4樓「長門卡拉OK │      │合計4,000 │
│    │30分許  │」                  │      │元；服務檯│
│    │        │                    │      │費600元   │
└──┴────┴──────────┴───┴─────┘
附表二：（編號1至4同附表一各次犯行之順序）：
┌──┬─────────┬─────────────────┐
│編號│罪名              │科刑                              │
├──┼─────────┼─────────────────┤
│1   │犯詐欺得利罪      │處有期徒刑柒月，減為有期徒刑參月又│
│    │                  │拾伍日。                          │
├──┼─────────┼─────────────────┤
│2   │犯詐欺得利罪      │處有期徒刑伍月。                  │
├──┼─────────┼─────────────────┤
│3   │犯詐欺得利罪      │處有期徒刑參月。                  │
├──┼─────────┼─────────────────┤
│4   │犯詐欺取財罪      │處有期徒刑肆月。                  │
├──┼─────────┼─────────────────┤
│5   │犯行使偽造文書罪  │處有期徒刑肆月。高雄市政府警察局新│
│    │                  │興分局通知親友表及通知本人表「被通│
│    │                  │之人簽名捺印」欄偽造「丁○○」之署│
│    │                  │押（含簽名及指印共計肆枚），均沒收│
│    │                  │之。                              │
└──┴─────────┴─────────────────┘
